臺灣高雄地方法院刑事判決　　　　　　　　　　　　九十一年度易字第二六三號
　　公　訴　人　臺灣高雄地方法院檢察署檢察官
　　被　　　告　甲○○
右列被告因違反能源管理法案件，經檢察官聲請以簡易判決處刑（九十年度偵字第二
四一號），本院高雄簡易庭認為不宜以簡易判決處刑（九十一年度雄簡字第五一
九號），移送本院刑事庭改依通常程序審理，本院判決如左：
    主  文
甲○○未經許可而經營中央主管機關指定之能源產品之銷售業務，處拘役參拾日，如
易科罰金，以參佰元折算壹日。緩刑貳年。
扣案之汽油貳佰貳拾公升、加油機壹台、新臺幣貳仟玖佰柒拾捌元，均沒收。
    事  實
一、甲○○明知「汽油」係中央主管機關經濟部指定之能源產品，其分裝、販賣、儲
    存或處理場所，其消防安全設備之設置標準，應依公共危險物品及可燃性高壓氣
    體設置標準暨安全管理辦法辦理，未經許可並辦理登記，不得擅自經營汽油銷售
    業務，竟基於經營汽油銷售業務之犯意，未經許可登記，復未依公共危險物品及
    可燃性高壓氣體設置標準暨安全管理辦法設置販賣、儲存或處理場所，自民國（
    下同）九十年十月三日起，在高雄市小港區○○○路長禾停車場旁私設加油站，
    以每公升新臺幣（下同）十四元之代價，向某許姓男子購入汽油，而後以每公升
    十五元之代價販售予不特定之計程車司機，而經營中央主管機關指定為能源產品
    之汽油銷售業務，致生公共危險，迄同年月九日十三時三十分許，經警循線查獲
    ，並扣得汽油二百二十公升、加油機一台及經營汽油銷售業務所得現金二千九百
    七十八元（檢察官起訴書贅載圓形油槽一個）。
二、案經高雄市政府小港分局報告臺灣高雄地方法院檢察署檢察官聲請以簡易判決處
    刑，本院改依通常程序審理。
    理  由
一、訊據被告甲○○對於右揭犯罪事實迭於警訊（見警卷第二頁以下）、偵查（見偵
    卷第十一頁反面）及本院審理中（見本院九十一年七月二十三日審判筆錄）坦白
    承認，並有汽油二百二十公升、加油機一台及營業犯罪所得現金二千九百七十八
    元扣案，及扣押物品目錄表、扣押物品保管切結書、經濟部取締違法經營油品會
    報執行小組配合警方取締小組現場查獲物品登記表各一紙在卷可資佐證，而扣案
    之疑似石油，經送請中國石油股份有限公司煉製研究所燃料檢測實驗室檢驗之結
    果，與經濟部能字第九四六五二五號公告能源管理法之能源產品認定
    基準之汽油規格大致相符，此有該所產品研究組九十年十月三十日檢驗報告一份
    附卷足憑。又被告在人車進出頻繁之停車場旁設置加油站，其儲油設備竟未經安
    全檢驗，復未設置任何安全防護設施，業據其供述在卷（見偵卷第十八頁反面）
    ，實足以致生公共危險。綜上所述，被告之自白顯與犯罪事實相符而得採為論科
    之依據，本件事證明確，被告犯嫌堪以認定。
二、按被告於行為後，石油管理法於九十年十月十一日公布施行，於九十年十月十三
    日生效，依該法第四十條第一項第二款、第二項之規定：「有下列情形之一者，
    處新臺幣一百萬元以上五百萬元以下罰鍰：二、違反第十七條第一項或第二項規
    定，經營汽、柴油或供車輛使用之液化石油氣零售業務。‧‧‧有第一項各款情
    形之一而致生公共危險者，處二年以上有期徒刑、拘役或科或併科新臺幣六十萬
    元以上三百萬元以下罰金。」、第五十五條規定：「自本法施行之日起，能源管
    理法有關石油之規定，不再適用。」；又按所謂之「致生公共危險」，固以各別
    案情審酌判斷是否存在具體危險為要件，但此所謂具體危險，指客觀上業已具備
    公共危險之狀態為已足，不以已發生危險為必要（最高法院八十五年度台上字第
    三三九八號判決參照）。被告之經營汽油銷售業務實足以致生公共危險已如前述
    ，自亦有石油管理法第四十條第二項之該當。然經比較石油管理法第四十條第二
    項與能源管理法第二十條之一：「未經許可而經營中央主管機關指定之能源產品
    之輸入、輸出、生產、銷售業務者，處一年以下有期徒刑、拘役或科或併科新臺
    幣三十萬元以下罰金」之規定，以能源管理法第二十條之一較有利於行為人，自
    應予以適用論科。
三、核被告所為，係犯能源管理法第二十條之一未經許可而經營中央主管機關指定之
    能源產品銷售業務罪。被告未經許可登記於前址經營汽油銷售業務之行為，係基
    於同一經營汽油銷售業務之犯意，而反覆所為之行為，係屬實質上一罪，應論以
    一罪。審酌被告犯後坦承犯行，深表悔意，態度良好，且遭警查獲時僅查扣汽油
    二百二十公升及加油機一台，足見其經營規模不大，且營業時間僅六日即為警查
    獲，犯罪之情節尚屬輕微，及其犯罪之動機、目的、生活狀況等一切情狀，爰量
    處如主文所示之刑，並諭知易科罰金之折算標準。末查被告前未曾受有期徒刑以
    上刑之宣告，有臺灣高等法院九十一年六月二十八日被告全國前案紀錄表、臺灣
    高雄地方法院檢察署九十一年六月二十八日刑案資料查註紀錄表各一紙在卷足憑
    ，因一時失慮致罹刑章，經此偵審程序，當知所警惕，信無再犯之虞，本院因認
    前開宣告之刑以暫不執行為適當，爰諭知緩刑二年，以勵自新。
四、扣案之汽油二百二十公升，係被告銷售之能源產品，應依能源管理法第二十條之
    一後段之規定宣告沒收。至扣案之加油機一台，係被告所有供犯罪所用之物；而
    現金二千九百七十八元，係被告所有因犯罪所得之物；應分別依刑法第三十八條
    第一項第二、三款之規定諭知沒收。
據上論斷，應依刑事訴訟法第二百九十九條第一項前段，能源管理法第二十條之一，
刑法第二條、第十一條前段、第四十一條第一項前段、第七十四條第一款、第三十八
條第一項第二款、第三款，罰金罰鍰提高標準條例第二條，判決如主文。
中      華      民      國    九十一    年      八      月      六      日
                                      臺灣高雄地方法院刑事第三庭
                                          法  官  孫  啟  強
右正本與原本無異。
如不服本判決，應於判決書送達後十日內，向本院提出上訴狀。
                                          書記官  盧  雅  婷
中      華      民      國    九十一    年      八      月      六      日
附錄本案論罪科刑之法條：
能源管理法第二十條之一：
未經許可而經營中央主管機關指定之能源產品之輸入、輸出、生產、銷售業務者，處
一年以下有期徒刑、拘役或科或併科新臺幣三十萬元以下罰金，並得沒收其輸入、輸
出、生產、銷售之產品。
